【裁判字號】    92,交上易,150
【裁判日期】    920530
【裁判案由】    過失致死
【裁判全文】
臺灣高等法院刑事判決                          九十二年度交上易字第一五○號
    上  訴  人
    即  被  告  甲○○
右上訴人因過失致死案件，不服臺灣臺北地方法院九十一年度交易字第三九號，中華
民國九十二年四月九日第一審判決（聲請簡易判決處刑案號：臺灣臺北地方法院檢察
署九十年度偵字第二一八六號），提起上訴，本院判決如左：
    主  文
原判決撤銷。
甲○○因過失致人於死，處有期徒刑陸月，如易科罰金，以參佰元折算壹日。
    事  實
一、甲○○於民國九十年一月八日上午十時十分許，騎乘腳踏車沿臺北市○○路由北
    向南行駛，途經該路二一八號前時，應注意在慢車道上靠右順序行駛，不得爭先
    、爭道，並應遵守道路交通標線之指示，依當時情形天候晴朗，有日間自然光線
    、路面狀況無缺陷、無障礙物、視距良好，且無不能注意情事，然為繞過路邊併
    排停車，竟疏未注意而加速行駛至內側車道旁雙黃線上，於要折回原車道之瞬間
    ，前方適有行人董樹芳由西往東方向欲違規穿越道路而行，迨發現上情後閃避及
    煞車不及，撞及董樹芳致其倒地因而受有頭部外傷，經送醫急救後，仍因顱腦損
    傷併顱內出血，延至同年一月九日晚間十時一分許不治死亡。
二、甲○○肇事後，於警員前往現場處理時，在其上開犯行未為任何有偵查犯罪職權
    之公務員知悉前，不逃避接受裁判而當場向警員承認其為肇事人，而知上情。
三、案經甲○○自首及董樹芳之子乙○○訴由臺北市政府警察局文山第二分局移送臺
    灣臺北地方法院檢察署檢察官相驗偵查後聲請簡易判決處刑，經臺灣臺北地方法
    院新店簡易庭認不宜適用簡易程序，改由原審法院依通常程序審理。
    理  由
一、訊據被告甲○○對於右揭時地騎乘腳踏車在前述肇事地點發生車禍，致行人董樹
    芳死亡之事實供承不諱，復有臺北市政府警察局文山第二分局製作記載本件車禍
    發生情形之道路交通事故調查報告表（見第二一八六號偵查卷第十二頁）及談話
    記錄表（見第二一八六號偵查卷第十三頁）在卷可稽。而被害人董樹芳確因本件
    交通事故，受有顱腦損傷併顱內出血，送醫急救後仍於九十年一月九日晚間十時
    一分許不治死亡，亦經臺灣臺北地方法院檢察署檢察官督同法醫師相驗屬實，有
    相驗屍體證明書（見相驗卷第十一頁）、勘驗筆錄（見相驗卷第九頁）、驗斷書
    憑。
二、參以被告於警訊時供承：「我騎乘腳踏車：：：可能快了一點」「當時我離肇事
    地點約十幾公尺，有部車號不詳的自小貨車併排停車，故我便往左側繞過該違規
    車輛後，發現有位行人站立於路邊，我往左閃避，但來不及便從前方撞擊該行人
    正面後，該行人往後倒地而肇事」（見第二一八六號偵查卷第五頁反面），於偵
    查中稱：「繞過併排停車後，我又繞回車道時，突然被害人就從車子停放處的車
    子間格竄出來，導致我擦撞被害人」（見第二一八六號偵查卷第二四頁），於原
    審供稱：「我承認，當時我是因為併排停車，我要繞過併排停車：：：所以我就
    騎快了一點」（見原審卷第三五頁），於本院復明確供述：「我行駛的車道上，
    那是四線道，一邊二線，最旁邊的一線是停車的車輛佔據，我是騎在內線靠右，
    就是停車的左側騎，後來有一台貨車併排停車，我從左繞過去，變成逆向，騎在
    雙黃線上面，我趕快騎回原來的車道，要轉回來的時候就遇到死者」「我繞過併
    排停車後繼續往前行駛，他從那邊走出來就碰在一起，當時我已經回到我原來的
    車道，我是在原來的車道上碰到他的，不是在雙黃線上」（見本院卷第二二頁）
    、「我要繞過併排停車當然要加速，繞過後就減速，我看到他的時候就煞車，但
    是來不及就撞上去」等語（見本院卷第二三頁），足徵被告當時為從左方繞過併
    排停車，竟加速騎駛，且跨至雙黃線上，繞回注意到被害人橫越馬路時，已經來
    不及閃避或煞車甚明。
三、復斟酌被告於前揭警訊時自承當時天候晴朗（見偵查卷第六頁），依卷附道路交
    通事故調查報告表，當時路面無缺陷亦無障礙物且視距良好，顯無不能注意之情
    事，況被告所指當時有不詳車號併排停車之虛線位置，距離雙黃線有一段距離，
    且與被害人血跡散落處相距約達三至四台車身（見偵查卷第十二頁），由前述被
    告交通事故談話記錄表及警訊筆錄可知，當被告閃避併排停於路邊之不詳車牌號
    碼汽車後，回到原來所騎乘之車道，發現前方大約六、七公尺處適有被害人欲穿
    越道路之狀況（見偵查卷第十三頁），則被告縱因慢車道已被併排停車占用，係
    為閃避併排停車而自該併排停車之左方繞過，亦應儘量靠右小心行駛，不應在左
    側雙黃線上急速行馳，終因閃避及煞車不及致撞上被害人而肇事。按道路交通安
    全規則第六條第一款規定：「慢車種類及名稱如左：一、人力行駛車輛：指腳踏
    車（含經型式審驗合格以人力為主動力為輔之電動輔助自行車，簡稱電動輔助自
    行車）、三輪貨車、手拉貨車、板車等」，故被告騎乘之腳踏車係屬慢車。又「
    慢車行駛，應遵守道路交通標誌、標線、號誌之指示，並服從執行交通勤務警察
    之指揮。慢車應在劃設之慢車道上靠右順序行駛，在未劃設慢車道之道路，應靠
    右側路邊行駛」、「慢車行駛，不得爭先、爭道、並行競駛或以其他危險方式駕
    駛」，道路交通安全規則第一百二十四條第一項、第二項及第一百二十六條定有
    明文。是被告行駛有疏忽，就本件事故之發生有過失甚為明確，且其過失與被害
    人死亡間具有相當因果關係。被告雖另辯稱：其車速並非很快，否則被害人身上
    應受更嚴重傷痕云云，然被告當時已來不及閃避或煞車，具有過失至為明確。又
    被告另稱事故發生時有其他人經過，看到路邊確有併排停車之事實，並請求傳訊
    當時到場之警員證明上情，然被告過失情形既認定如上，自無以其繞過併排停車
    即可認並無過失；又被告請求調取被害人病歷以明被害人是否有其他宿疾，惟被
    害人既因被告騎車撞及致發生死亡之結果，被害人之死亡自與被告之過失行為具
    相當因果關係，不因被害人本來是否罹有其他宿疾而有不同，均無調查之必要。
四、另依據道路交通安全規則第一百三十四條第一項第一款規定，行人穿越道路，設
    有行人穿越道者，必須經由行人穿越道穿越，不得在其一百公尺範圍內穿越道路
    。依前揭道路交通事故調查報告表所載，被害人血跡散落處即違規穿越道路之地
    點，離最近之行人穿越道約為七公尺，被害人違規穿越道路且未注意左右來車，
    雖亦為本件車禍之肇事原因，惟仍無解於被告之過失責任。
五、核被告所為，係犯刑法第二百七十六條第一項過失致人於死罪。又被告肇事後，
    雖依臺北市政府警察局文山第二分局九十一年九月三十日北市警文二分刑字第○
    九一六二二五九七○○號函雖稱：案發時因有員警在現場發現，立即在現場處理
    ，並未有自行報案或自首等情（見原審卷第十九頁），然證人即當時到場處理車
    禍事故之臺北市政府警察局文山第二分局景美派出所警員戴國志於原審證稱：「
    說是」，杜雅各亦於原審證稱：「（當你到達現場時，被告是否停留在現場告訴
    你他是肇事者？）是的」（見原審卷第六八至六九頁），是被告於警員前往現場
    處理時，在其上開犯行未為任何有偵查犯罪職權之公務員知悉前，不逃避接受裁
    判而當場向警員承認其為肇事人，則其既已向該管公務員申述犯罪事實而不逃避
    接受裁判，已合於刑法第六十二條前段所定對於未發覺之犯罪自首而接受裁判之
    要件，應依該條規定減輕其刑。
六、原審認被告所犯罪證明確，予以論罪科刑，固非無見。惟查：被告所騎駛之腳踏
    車，係屬道路交通安全規則第六條第一款之慢車。而同規則第二條第一項第一款
    及第二項規定：「汽車：指在道路上不依軌道或電力架線而以原動機行駛之車輛
    就機器腳踏車另有規定者，係指除機器腳踏車以外四輪以上之車輛」，可見腳踏
    車不包括在上開汽車之內。公訴人認被告未注意上開規則第一百二十四條第二項
    及第一百二十六條關於慢車之規定，然原判決竟認被告所騎駛之腳踏車亦屬汽車
    ，而變更公訴人之認定，援引有關汽車應遵守之規定，自有未合。被告上訴，指
    被害人違規闖越馬路，且原審量刑過重，指摘原判決不當。然被害人與有過失之
    行為無礙於被告過失犯行之成立，被告以此理由上訴，尚無足採；惟被告雖迄未
    與被害人家屬達成，但依被告之過失情節及自稱係工讀生，資力未足等情，原審
    量處有期徒刑七月，尚嫌過苛，是其據此上訴，非無理由，且原判決復有上述可
    議之處，自應由本院予以撤銷改判。爰審酌被告並無前科（參卷附本院被告全國
    前案紀錄表）及其過失程度、所生損害及犯後態度的一切情狀，量處如主文所示
    之刑，並諭知易科罰金之折算標準。
據上論斷，應依刑事訴訟法第三百六十九條第一項前段、第三百六十四條、第二百九
十九條第一項前段、刑法第二百七十六條第一項、第六十二條前段、罰金罰鍰提高標
準條例第一條前段、第二條，判決如主文。
本案經檢察官郭弘佑到庭執行職務。
中      華      民      國    九十二    年      五      月     三十     日
                              臺灣高等法院交通法庭
                                  審判長法  官  楊  照  男
                                        法  官  陳  炳  彰
                                        法  官  王  詠  寰
右正本證明與原本無異。
如不服本判決，應於收受送達後十日內向本院提出上訴書狀，其未敘述上訴之理由者
並得於提起上訴後十日內向本院補提理由書（均須按他造當事人之人數附繕本）。
                                        書記官  駱  麗  君
中      華      民      國    九十二    年      五      月     三十     日
附錄本案論罪科刑法條
刑法第二百七十六條
因過失致人於死者，處二年以下有期徒刑、拘役或二千元以下罰金。
從事業務之人，因業務上之過失犯前項之罪者，處五年以下有期徒刑或拘役，得併科
三千元以下罰金。


司法院資訊處製作；財團法人民間司法改革基金會備份。
